【裁判字號】    92,訴,61
【裁判日期】    921202
【裁判案由】    侵權行為損害賠償
【裁判全文】
臺灣高等法院民事判決                                九十二年度訴字第六一號
    原      告  甲○○
    訴訟代理人  陳瑞和律師
    被      告  乙○○
    訴訟代理人  賴聖元
右當事人間因侵權行為損害賠償事件，由刑事庭裁定移送前來，本院於九十二年十一
月十八日言詞辯論終結，判決如下：
    主      文
被告應給付原告新臺幣柒拾貳萬壹仟肆佰伍拾元，及自九十二年八月二日起，至清償
日止，按年息百分之五計算之利息。
原告其餘之訴駁回。
訴訟費用由被告負擔二分之一，餘由原告負擔。
    事實及理由
一、原告甲○○起訴主張被告乙○○於民國九十一年七月三十日上午十時三十分許，
    駕駛車號Ｕ三－七七三八號自用小客車，沿台北縣新莊市○○路自三重往桃園方
    向行駛，途經台北縣新莊市○○路五十四號前路段，本應注意兩車併行之間隔，
    隨時採取必要之安全措施，且當時天氣晴朗，視線及路況良好，並無不能注意之
    情事，詎竟疏未注意，未保持兩車併行之間隔，貿然行駛，致於超車時與在新莊
    市○○路上同方向其右側由原告所騎乘之ＭＤＥ－一０三號重型機車發生擦撞，
    致原告人車倒地，受有頭部外傷併左額裂傷約七公分、左顴骨骨折、左顳骨骨折
    合併顏面神經麻痺，腦內蜘蛛膜下出血及臉部裂傷等傷害。原告因被告之過失行
    為所造成頭部受傷，共計支付醫藥費新台幣（以下同）三萬三千四百零九元，原
    告原在天主教台北縣私立恆毅幼稚園擔任幼教老師，因被告之過失行為所造成之
    傷害，致無法在幼稚園上班，而被解聘，每月工作損失四萬六千三百元，自受傷
    後於九十一年八月一日至九十二年七月三十日止十二個月，共計損失五十五萬五
    千六百元，另原告至台北醫院及保安堂醫院診療及復健花費交通費六千七百八十
    元，又因受傷至臉部嘴歪臉斜，尚需半年之復健工作，需花費十萬元，再者原告
    之重型機車受有損害，修理費支出六千五百元，而原告受此傷害，身心及精神上
    遭受重大打擊，原告係師範學院畢業，沒有自有不動產，請求被告支付非財產上
    之損害八十萬元，以上費用共計一百五十萬二千二百八十九元等語。爰請求被告
    應給付原告一百五十萬二千二百八十九元及自起訴狀繕本送達之翌日起，至清償
    日止，按年息百分之五計算之利息。
二、被告則以雖因其過失致原告受傷，惟原告機車騎到白線內，亦應有過失，另對原
    告請求醫藥費三萬三千四百零九元，及薪資損失以一年每月四萬四千四百二十二
    元計算、復健費六萬元、交通費六千七百八十元、機車修理費用六千五百元均不
    爭執，惟被告已支付一萬八千三百零三元，另被告係高商肄業，現在家中幫忙父
    母經營小吃店早餐，其無不動產，已婚，有二小孩，無能力支付高額損害賠償等
    語資為抗辯，並聲明原告之訴駁回。
三、原告甲○○主張被告乙○○於民國九十一年七月三十日上午十時三十分許，駕駛
    車號Ｕ三－七七三八號自用小客車，沿台北縣新莊市○○路自三重往桃園方向行
    駛，途經台北縣新莊市○○路五十四號前路段，本應注意兩車併行之間隔，隨時
    採取必要之安全措施，且當時天氣晴朗，視線及路況良好，疏未注意，未保持兩
    車併行之間隔，貿然行駛，致於超車時與在新莊市○○路上同方向其右側由原告
    所騎乘之ＭＤＥ－一０三號重型機車發生擦撞，致原告人車倒地，受有頭部外傷
    併左額裂傷約七公分、左顴骨骨折、左顳骨骨折合併顏面神經麻痺，腦內蜘蛛膜
    下出血及臉部裂傷等傷害，業據其提出診斷書二份為證，並經本院九十二年度交
    上易字第七三號刑事判決認定，且判處罪刑在案，被告對其因過失傷害原告亦自
    承無誤，自堪信原告主張為真正。
四、按因故意或過失，不法侵害他人之權利者，負損害賠償責任。次按不法侵害他人
    之身體、健康、名譽、自由、信用、隱私、貞操，或不法侵害其他人格法益而情
    節重大者，被害人雖非財產上之損害，亦得請求賠償相當之金額。民法第一百八
    十四條第一項前段、第一百九十五條第一項前段分別定有明文。經查原告原請求
    被告給付醫藥費三萬三千四百零九元、工作損失五十五萬五千六百元、交通費六
    千七百八十元、復健費十萬元、機車修理費六千五百元，並提出醫藥費收據、機
    車修理費單據等為證，嗣減縮為醫藥費三萬三千四百零九元，及工作損失五十三
    萬三千零六十四元、復健費六萬元、交通費六千七百八十元、機車修理費用六千
    五百元（見本院卷第十五頁、十六頁、二十七頁），被告對上開請求均不爭執，
    僅抗辯原告機車騎到白線內，亦應有過失，另其業已支付一萬八千三百零三元醫
    藥費等語，經查被告抗辯原告機車騎到白線內，亦應有過失云云，惟此為原告所
    否認，被告復未能舉證以實其說，所稱自無足採。另被告已給付一萬八千三百零
    三元醫藥費部分，則據原告陳稱無訛（見本院卷第三十七頁），故扣除上開金額
    後，原告就上述醫藥費等損害請求被告賠償六十二萬一千四百五十元，為有理由
    ，逾此部分之請求，為無理由，不應准許。次查原告受傷多處，肉體、精神確受
    有痛苦，本院斟酌實際情況，及原告係師範學院畢業，原擔任幼稚園教職，並無
    自有不動產，而被告係高商肄業，現在家中幫忙父母小吃店早餐，其無不動產，
    已婚，有二小孩等一切情狀，認為原告請求捌拾萬元，尚嫌過高，應予核減為十
    萬元金額屬公允，逾此數額之請求，為無理由。
五、綜右，原告基於侵權行為損害賠償請求權，請求被告賠償原告七十二萬一千四百
    五十元，及自起訴狀繕本送達翌日（即九十二年八月二日）起，至清償日止，依
    法定利率計算之遲延利息部分，洵屬正當，應予准許。逾此部分所為之請求，為
    無理由，應予駁回。
六、據上論結：本件原告之訴，為一部有理由，一部無理由，依民事訴訟法第七十九
    條但書，判決如主文。
中      華      民      國    九十二    年      十二    月      二      日
                                民事第十五庭
                                    審判長法  官  劉  靜  嫻
                                          法  官  吳  光  釗
                                          法  官  李  錦  美
正本係照原本作成。
不得上訴。
中      華      民      國    九十二    年     十二     月      三      日
                                          書記官  明  祖  全


司法院資訊處製作；財團法人民間司法改革基金會備份。
